---
title: "Reexplorando PROPERATI"
author: "Ariel Salgado"
date: "20 de Julio de 2021"
output:
  html_document:
    df_print: paged
    toc: yes
  html_notebook:
    theme: lumen
    toc: yes
    toc_float: yes
subtitle: "Laboratorio de Datos"
---

# Este notebook

En este notebook el objetivo es que ustedes puedan emplear lo visto en el notebook _Nociones básicas de estadística descriptiva_ para caracterizar y repensar el dataset de propiedades de `ar_properties.csv`. 

Proponemos una serie de preguntas _guía_ a responder usando las herramientas presentadas en el notebook de estadística descriptiva.  En todas la preguntas propuestas, el objetivo es que identifiquen alguna medida o visualización que les ayude a responder la pregunta _conceptual_ realizada. Esto significa que todo gráfico o número debería ir acompañado de una interpretación del significado que ustedes asignen al mismo.

# El dataset

El dataset que usaremos pueden encontrarlo en la página de la materia (`ar_properties.csv`). En caso de que existan dudas sobre como cargarlo, el notebook de estadística descriptiva (y los videos asociados) describen como hacerlo.


# Preguntas

## Primera parte

Construya un subset de los datos totales filtrando propiedades de Capital Federal, tipo de operación Venta y moneda en dólares.


* ¿Es el precio por metro cuadrado igual en toda el dataset? ¿Cómo varía?
_Cree precio por metro cuadrado (precio por m2). Caracterice esta variable usando las herramientas de estadística descriptiva vistas._


* ¿Cuales propiedades son caras, promedio o baratas?
_Construya una partición que separe el precio por metro cuadrado en tres categorías._


* ¿Cómo cambia el precio por cantidad de habitaciones (_rooms_) en el dataset? ¿Cambia al considerar distintos tipos de propiedad?¿Y distintos barrios?


* ¿Qué considera que describe mejor el precio de una propiedad, su número de habitaciones (_rooms_) o su superficie cubierta?


* ¿Cómo cambia la superficie cubierta por número de habitaciones (_rooms_) en el dataset?¿Cambia al considerar distintos tipos de propiedad?¿Y distintos barrios?
_Caracterice metro cuadrado por habitación. Caracterice esta variable usando las herramientas de estadística descriptiva vistas._


* ¿Cuál es la relación entre la superficie total y la superficie cubierta, al considerar distintos tipos de propiedades?


* ¿Cómo se relaciona la cantidad de habitaciones (_rooms_) con la cantidad de baños (_bathrooms_)?¿Cómo cambia según el tipo de propiedad?¿Y según el barrio?


* ¿Cuánto tiempo duran los anuncios en departamentos en CABA? ¿Nota algo extraño?
_Para calcular la cantidad de días entre dos fechas, puede restarlas si están en formato `Date`._


* ¿Cómo cambia la cantidad de anuncios publicados en los distintos días de la semana?
_La función `weekdays` permite identificar a qué día corresponde el anuncio publicado._


## Segunda parte
Amplíe el dataset para considerar todas las propiedades de argentina, con tipo de operación Venta o Alquiler (y cualquier moneda).


```{r}
# leo el archivo ar_properties 
library(readr)
datos1a  <- read_csv("ar_properties.csv") # Acá completen con su propio PATH al archivo
datos1a
names(datos1a)
```

```{r}
# filtros
filtro.pais <- is.element(datos1a$l1,"Argentina")
#filtro.region <- is.element(datos1a$l2,"Capital Federal")
#filtro.moneda <- is.element(datos1a$currency,"USD")
#filtro.prop <- is.element(datos1a$property_type,"Departamento")
#filtro.oper <- is.element(datos1a$operation_type,"Venta")

# Remuevo datos faltantes
filtro.lat <- !is.na(datos1a$lat) # sin datos faltantes
filtro.lon <- !is.na(datos1a$lon) # sin datos faltantes
filtro.price <- !is.na(datos1a$price) & datos1a$price > 0 # sin datos faltantes
filtro.sup <- !is.na(datos1a$surface_covered) & datos1a$surface_covered > 0 # sin datos faltantes
filtro.barrio <- !is.na(datos1a$l3) # sin datos faltantes

filtro.nan <- filtro.lat & filtro.lon & filtro.price & filtro.sup & filtro.barrio

filtro.oper <- !is.element(datos1a$operation_type, "Alquiler temporal")

# condicion multiple
quedan <- (filtro.pais & filtro.nan & filtro.oper) # vector logico con TRUEs en los registros seleccionados

# nueva base, con solo 5 variables: lat,lon,barrio, precio y superficie
datos2 <- datos1a[quedan, ] # nueva base
datos2
# definicion de variables para trabajar

lat <- datos2$lat
lon <- datos2$lon

barrio <- datos2$l3

sup <- datos2$surface_covered

precio <- datos2$price

print(sup[sup < 0])
print(precio[precio < 0])

pm2 <- precio/sup # nueva variable de interes

# descripcion de la variable pm2
summary(pm2) 
hist(pm2)
hist(pm2[pm2<8000],50)
```


```{r}

```


* ¿Cuál es la relación entre región (`l2`) y tipo de operación (Venta o Alquiler)? ¿Cambia con el tipo de propiedad?

```{r}

#proporcion <- datos2$price[datos2$operation_type=="Venta"] / datos2$price[datos2$operation_type=="Alquiler"]

#tabla.prov <- table(datos2$l2[order(datos2$l2)], datos2$operation_type[order(datos2$l2)])
tabla.prov <- table(datos2$l2, datos2$operation_type)#, proporcion)
tabla.prov
uni.prov <- unique(datos1a$l2)
#ventas <- datos2$l2[datos2$operation_type == "Venta"]
#alquileres <- datos2$l2[datos2$operation_type == "Alquiler"]
num.ventas <- datos2$operation_type == "Venta"
#num.alquileres <- 
#mosaicplot(datos2$operation_type~datos2$l2)

barplot(t(tabla.prov), las=2, beside=T, cex.names = 0.6, cex.axis = 0.6)
```

```{r}

venta.mask <- datos2$operation_type == "Venta"
alquiler.mask <- datos2$operation_type == "Alquiler"

tabla.prov.venta <- table(datos2$l2[venta.mask], datos2$price[venta.mask])#, proporcion)
tabla.prov.alquiler <- table(datos2$l2[alquiler.mask], datos2$price[alquiler.mask])
tabla.prov
uni.prov <- unique(datos1a$l2)
#ventas <- datos2$l2[datos2$operation_type == "Venta"]
#alquileres <- datos2$l2[datos2$operation_type == "Alquiler"]
precios.venta <- datos2$price[venta.mask]
precios.alquiler <- datos2$price[alquiler.mask]

#num.alquileres <- 
#mosaicplot(datos2$operation_type~datos2$l2)

boxplot(datos2$price[venta.mask] ~ datos2$l2[venta.mask], las=2, beside=T, cex.names = 0.6, cex.axis = 0.6,outline=F)
boxplot(datos2$price[alquiler.mask] ~ datos2$l2[alquiler.mask], las=2, beside=T, cex.names = 0.6, cex.axis = 0.6,outline=F, c='green')
abline(y=mean(precios.venta))
abline(y=2000)
```


* ¿Qué diferencia existe en el tipo de operación (Venta o Alquiler) entre Catamarca y La Rioja? ¿Y entre Chaco y Santa Cruz?

```{r}
tabla.prov[c("Catamarca", "La Rioja"),]
tabla.prov[1,]
```


* ¿Cómo describiría la relación entre la variable `l2` (región) y `l3` (barrio)? ¿Están igual de particionadas todas las regiones?
_Construya una lista con tantos elementos cómo regiones (categorías de `l2`) y en cada elemento incluye las subregiones asociadas (categorías de `l3`). Construya un vector representando la cantidad de subregiones para cada región y resuma este vector._

```{r}
regiones <- datos2$l2
subregiones <- datos2$l3

regiones.unicas <- unique(regiones)

por.region <- vector("list", length(regiones.unicas))
num.subregiones <- vector("list", length(regiones.unicas))

i <- 1
for(region in regiones.unicas){
  por.region[[i]] <- unique(subregiones[regiones==region])
  num.subregiones[[i]] <- length(por.region[[i]])
  i <- i + 1
}

# Las ordeno
num.subregiones <- num.subregiones[order(unlist(num.subregiones))]
regiones.unicas <- regiones.unicas[order(unlist(num.subregiones))]

df <- data.frame(unlist(num.subregiones))
row.names(df) <- regiones.unicas
#num.subregiones
#por.region

barplot(t(as.matrix(df)), beside=T, las=2, cex.names = 0.6, cex.axis = 0.6, c='limegreen')
```



* Caracterice el _fondo_ de las propiedades (superficie total - superficie cubierta) para distintas regiones del país. ¿En qué lugar los _fondos_ son más grandes? ¿Cambia según el tipo de propiedad?

