---
title: "TP1 - Vuelos"
author: "Grupo N"
date: "10/14/2021"
output:
  html_document:
    df_print: paged
    toc: yes
  html_notebook:
    theme: lumen
    toc: yes
    toc_float: yes
subtitle: "Laboratorio de Datos"
---

```{r setup, include=FALSE}
knitr::opts_chunk$set(echo = TRUE)
```

## R Markdown

```{r}
require(tidyverse)
require(geosphere)
require(rvest)
require(dplyr)
```

```{r}
#datos <- read.csv('aterrizajes-y-despegues-registrados-por-eana-2020.csv', sep=";", header=T)
datos <- read.csv('202109-informe-ministerio.csv', sep=";", header=T)

# De factor a caracter
datos <- datos %>%
  mutate(across(everything(), as.character)) 

datos
```

```{r}
datos %>%
  filter(Aeronave != 0) %>%
  arrange(Aeronave, Hora.UTC)
```

# 

Agreguen nuevas variables con la **ciudad, provincia y coordenadas** que corresponde a cada aeropuerto. Pueden encontrar esta información en este artículo de Wikipedia




```{r}
  pag_wiki = read_html("https://en.wikipedia.org/wiki/List_of_airports_in_Argentina")
  elem_tabla = html_element(pag_wiki, ".wikitable")
  aeropuertos = html_table(elem_tabla)
  aeropuertos
```

```{r}

```

Nos interesa la columna `ICAO`: [*International Civil Aviation Organization*](https://en.wikipedia.org/wiki/International_Civil_Aviation_Organization), que en castellano tiene siglas en orden inverso: 
OACI: [Organización de Aviación Civil Internacional](https://es.wikipedia.org/wiki/Organizaci%C3%B3n_de_Aviaci%C3%B3n_Civil_Internacional)

Revisamos tabla de códigos manualmente en busca de valores inválidos.

```{r}
unique(aeropuertos$ICAO)
```
Efectivamente, aparecen el valor vacío, y el código `SANR` seguido de un `[1]` característico de Wikipedia como link a una cita.

```{r}
aeropuertos <- aeropuertos %>% 
 filter(ICAO != "", ICAO != "SANR[1]")
unique(aeropuertos$ICAO)
```
Hago lo mismo para los datos de vuelos
```{r}
unique(datos$Aeropuerto)
```
```{r}
datos <- datos %>% 
  # Filtro valores inválidos
  filter(Origen...Destino != "", Origen...Destino != "N/A ")
  
unique(datos$Origen...Destino)
```
Nos gustaría ver qué valores se comparten entre las dos tablas y cuáles no

```{r}
intersec <- merge(datos, aeropuertos, by.x = "Aeropuerto", by.y= "ICAO")
unique(intersec$Aeropuerto)
```

reviso que todos los que esten en la intersección, estén en los datos, y veo quienes quedaron afuera de la tabla de wikipedia


```{r}
# Cambio el nombre para usar inner_join
#datos <- datos %>% rename(OACI=Origen.OACI)
#datos <- datos %>% rename(Origen.OACI=OACI)
```
```{r}
d <- datos %>% inner_join(aeropuertos, by = c( "Origen...Destino" = "ICAO" ))
unique(d$Origen...Destino)
d
```
Los que quedan afuera 

```{r}
fuera.datos <- datos %>% filter( ! (Origen.OACI %in% unique(d$Origen.OACI)) )
fuera.aerop <- aeropuertos %>% filter( ! (ICAO %in% unique(d$Origen.OACI)) )

cat("Sacados de datos, pues no están en wiki:\n")
unique(fuera.datos$Origen.OACI)

cat("\nSacados de aeropuertos (wiki), pues no están en datos:\n")
unique(fuera.aerop$ICAO)

fuera.datos
fuera.aerop
```
`datos.limpios` es una variable en la que vamos a filtrar los vuelos de cabotaje, para trabajar **solo** con los aeropuertos nacionales.

En `datos.eliminados` guardamos el resto de los vuelos que no vamos a usar para visualizarlos.

```{r}
datos.limpios <- datos %>% filter( Origen.OACI %in% aeropuertos$ICAO & Destino.OACI %in% aeropuertos$ICAO )
datos.eliminados <- datos %>% filter( !(Origen.OACI %in% aeropuertos$ICAO & Destino.OACI %in% aeropuertos$ICAO) )

datos.limpios

datos.eliminados
```
# `VERIFICAR CUANDO TENGAMOS TODOS LOS DATOS!!!!`

Observamos que la cantidad de datos nacionales es mayor a la cantidad de internacionales

```{r}
# Nos quedamos y traducimos columnas relevantes
aerop.limpios <- aeropuertos %>%
  select(Ciudad = `City served`,
         Provincia = Province,
         Coordenadas = Coordinates, OACI=ICAO) %>% 
  mutate(Ciudad = gsub("metropolitan area", "área metropolitana", Ciudad))

# Extraemos coordenadas en formato adecuado para usar con librería geosphere
aerop.limpios <- aerop.limpios %>%
  mutate(Coordenadas = str_extract(Coordenadas, "-[:digit:]+.[:digit:]+; -[:digit:]+.[:digit:]+"))

aerop.limpios <- aerop.limpios %>%
  separate(col=Coordenadas, into=c("Coords.lat", "Coords.long"), sep="; ", convert=T)
```


```{r}
datos.limpios.origen <- datos.limpios %>%
  left_join(aerop.limpios, by = c( "Origen.OACI" = "OACI" )) %>% 
  select(everything(), Ciudad.origen = Ciudad, Provincia.origen = Provincia, Coordenadas.origen.lat = Coords.lat, Coordenadas.origen.long = Coords.long)

datos.limpios.destino <- datos.limpios %>%
  left_join(aerop.limpios, by = c( "Destino.OACI" = "OACI" )) %>% 
  select(everything(), Ciudad.destino = Ciudad, Provincia.destino = Provincia, Coordenadas.destino.lat = Coords.lat, Coordenadas.destino.long = Coords.long)

datos.limpios.ambos <- datos.limpios.origen %>%
  mutate(Ciudad.destino = datos.limpios.destino$Ciudad,
         Provincia.destino = datos.limpios.destino$Provincia,
         Coordenadas.destino.lat = datos.limpios.destino$Coordenadas.destino.lat,
         Coordenadas.destino.long = datos.limpios.destino$Coordenadas.destino.long)

datos.limpios.ambos
```








```{r}
#install.packages("geosphere")

?distHaversine

distHaversine(p1=c(-30.99028, -64.24417), p2=c(-30.99028, -64.24417))
distHaversine(p1=c(-30.99028, -64.24417), p2=c(-30.99028, -65.24417))
```
```{r}
datos.limpios.ambos <- datos.limpios.ambos %>%
  rowwise() %>% 
  mutate(Distancia.recorrida = distHaversine(p1=c(Coordenadas.origen.lat, Coordenadas.origen.long),
                                             p2=c(Coordenadas.destino.lat, Coordenadas.destino.long)))

datos.limpios.ambos
```

