---
title: "TP1 - Vuelos"
author: "Grupo N"
date: "10/14/2021"
output:
  html_document:
    df_print: paged
    toc: yes
  html_notebook:
    theme: lumen
    toc: yes
    toc_float: yes
subtitle: "Laboratorio de Datos"
---

```{r setup, include=FALSE}
knitr::opts_chunk$set(echo = TRUE)
```

## R Markdown

```{r}
require(tidyverse)
require(geosphere)
require(rvest)
require(dplyr)
```

```{r}
#datos <- read.csv('aterrizajes-y-despegues-registrados-por-eana-2020.csv', sep=";", header=T)
datos <- read.csv('202109-informe-ministerio.csv', sep=";", header=T, encoding = "UTF-8")

# De factor a caracter
datos <- datos %>%
  mutate(across(everything(), as.character)) 

datos
```
Queremos (para conectar filas del mismo vuelo):

* Aeropuerto <--> Origen...Destino (mismos dos, dados vuelta)
* Mismos pasajeros
* Aeronave
* Aerolinea.Nombre
* Tipo.de.Movimiento opuesto

# datos$Origen...Destino == datos$Aeropuerto &&
# datos$Pasajeros == datos$Pasajeros &&
# datos$Tipo.de.Movimiento != datos$Tipo.de.Movimiento
    
Columnas Fecha y hora a formato fecha permite operar
* Tiempo max: 10hs

Visualizamos los datos sin datos faltantes y solo del tipo de nuestro interés 
```{r}
datos <- datos %>%
  filter(Aeronave != 0,
         Aeropuerto != Origen...Destino,
         Aerolinea.Nombre != "0")
         #Clasificación.Vuelo != "Inter") %>%


```

# Distancia recorrida

Vamos a necesitar las coordenadas de cada aeropuerto.

Observación: Cada vuelo aparece dos veces en la base de datos, una como despegue, y otro como atterizaje.
Dado que contienen la misma información (para este ejercicio), podemos quedarnos solo con los despegues.

```{r}
datos_distancia <- datos %>%
    filter(Tipo.de.Movimiento == "Aterrizaje")

datos_distancia
```

Vamos a necesitar unir la tabla de aeropuertos con sus coordenadas a la tabla de vuelos, para poder calcular la distancia entre los mismos.

```{r}
aereo <- read.csv('Tabla aeropuertos.csv', sep=",", header=T, encoding = "UTF-8")

# De factor a caracter
aereo <- aereo %>%
  mutate(across(everything(), as.character))

aereo
```

Agregamos columnas de coordenadas y filtramos columnas que no necesitamos

```{r}
datos_distancia <- datos_distancia %>% 
  left_join(aereo, by = c( "Aeropuerto" = "ana" )) %>% 
  rename(x_1=x, y_1=y) %>% 
  left_join(aereo, by = c( "Origen...Destino" = "ana" )) %>%
  rename(x_2=x, y_2=y) %>% 
  select(-one_of(c("Calidad.dato", "ose.x", "iko.x", "ita.x", "thr.x", "ose.y", "iko.y", "ita.y", "thr.y")))

datos_distancia
```



```{r}
datos_distancia %>%
  rowwise() %>% 
  mutate(Distancia.recorrida = distHaversine(p1=c(as.numeric(x_1), as.numeric(y_1)),
                                             p2=c(as.numeric(x_2), as.numeric(y_2))))

datos_distancia
```

# Velocidad Promedio

Para calcular la velocidad necesitamos el tiempo de vuelo, y por lo tanto, la hora de despegue y la de aterrizaje.

Primero, visualizamos los datos de una manera ordenada aproximada
```{r}
datos_velocidad <- datos %>% arrange(Fecha, Aerolinea.Nombre, Aeronave, Clase.de.Vuelo..todos.los.vuelos., Clasificación.Vuelo, Pasajeros, Hora.UTC)

datos_velocidad
```

```{r}
n_col <- length(colnames(datos_velocidad))
vuelos_conectados <- data.frame(matrix(ncol=n_col, nrow=0))
colnames(vuelos_conectados) <- colnames(datos_velocidad)

n_row <- nrow(datos_velocidad)
i <- 1
while(i < n_row){
  fila_1 <- datos_velocidad[i,]
  fila_2 <- datos_velocidad[i+1,]
  
  if(fila_1$Aeropuerto == fila_2$Aeropuerto &
     fila_1$Origen...Destino == fila_2$Origen...destino &
     fila_1$Tipo.de.Movimiento != fila_2$Tipo.de.Movimiento)
  {
    # Lo consideramos el mismo vuelo
    
    i <- i + 2
  }
  else
  {
    # No son el mismo vuelo, descarto el primero
    i <- i + 1
  }
    

  
}
datos_velocidad 
```

