---
title: "Ejercicios de precalentamiento"
author: "Ariel Salgado"
date: "20 de Julio de 2021"
output:
  html_document:
    df_print: paged
    toc: yes
  html_notebook:
    theme: lumen
    toc: yes
    toc_float: yes
subtitle: "Laboratorio de Datos"
---

# En este notebook

Este notebook consiste de algunos ejercicios sencillos de para familiarizarse con las herramientas básicas de `R`.

# Ejercicios

#### Raíces de un polinomio

Escriba un trozo ( _chunk_ ) de código en el que defina los coeficientes de un polinómio de la pinta $y = a_0 + a_1 x + a_2 x^2$ y calcule las raíces del polinomio $x_{\pm} = \frac{-a_1 \pm \Delta}{2a_2}$, con $\Delta = \sqrt{a_1^2-4a_2a_0}$·

```{r}
a_0 = -1
a_1 = 0
a_2 = 1

delta = sqrt(a_1^2 - 4 * a_0 * a_2)

x_mas = (-a_1 + delta) / (2*a_2)
x_menos =  (-a_1 - delta) / (2*a_2)
```

#### Raíces de un polinomio (v2)

Construya una función que reciba los coeficientes de un polinomio y retorne las posiciones de sus raíces.

```{r}
calcula_raices = function(a_0, a_1, a_2){
  # Acá incluyan lo que armaron en el ejercicio anterior
  delta = sqrt(a_1^2 - 4 * a_0 * a_2)
  print(delta)
  x_mas = (-a_1 + delta) / (2*a_2)
  x_menos =  (-a_1 - delta) / (2*a_2)
  
  return(c(x_mas, x_menos))
}

calcula_raices(0, 0, 2)
```

#### Suma de números enteros

Construya una función que retorne la suma de los primeros `N` números enteros

```{r}
suma_enteros = function(N){
  return(sum(1:N))
}

suma_enteros(4)
```

#### Escribiendo letras

Usando la función `sample` pueden elegirse un elemento al azar de un vector:

```{r}
sample(1:3,size=1)
```

Imaginemos un teclado en el que se apretan letras al azar hasta que sale una letra _a_. ¿Cuantas letras se escribiran en general? Para responder esto:

* Construya una función que elija una letra al azar del abecedario:

```{r}
elige_letra = function(){
  abecedario = strsplit("abcdefghijklmnñopqrstuvwxyz", "")[[1]]
  a = sample(abecedario, size=1)
  return(a)
}
elige_letra()
```
* Construya una función que agregue letras a una palabra hasta que salga la primer letra _a_:

```{r}
construye_palabra = function(letra_stop='a'){
  letra = elige_letra()
  palabra = letra
  while(letra != "a"){
    letra = elige_letra()
    palabra = paste(palabra, letra, sep='')
  }
  return(palabra)
}

construye_palabra()
```

* Construya una función que se ocupe de generar _N_ palabras y calcule la longitud promedio que tienen. _La función `nchar` cuenta la cantidad de caracteres en un string._ ¿Ve alguna relación entre el número de letras disponibles y la longitud de la palabra?

```{r}
experimento_palabras = function(N=100, letra_stop='a'){
  longitud = 0
  for(i in 1:N){
    palabra = construye_palabra(letra_stop)
    longitud = longitud + nchar(palabra)
  }
  longitud = longitud/N
  return(longitud)
}

experimento_palabras(N=1000)
```

* Basandose en la función anterior, construya otra función que le permita calcular el número promedio de letras _d_ en las palabras generadas al azar.

```{r}
cuantas_letra = function(palabra, letra_contar = 'b'){
  palabra_split = strsplit(palabra, '')[[1]] # Esto da un vector con las letras todas separadas
  conteo = sum(palabra_split == "d") # Una forma de pensarlo
  return(conteo)
}

experimento_letras = function(N=100, letra_stop='a', letra_contar = 'b'){
  letras = 0
  for(i in 1:N){
    palabra = construye_palabra(letra_stop)
    letras = letras + cuantas_letra(palabra, letra_contar)
  }
  letras = letras/N
  return(letras)
}

experimento_letras()
```

#### Usando un paquete

En este ejercicio vamos a usar el paquete `MASS` que instalamos en el tutorial. Por si no lo hicieron:

```{r, echo = FALSE}
install.packages('MASS')
library(MASS)
```

* Considere la siguiente matriz de $R^{3 \times 2}$:

```{r}
A = matrix(c(-1,3,2), nrow=1, byrow=TRUE)
print(A)
```
Calcule su núcleo (los vectores $v$ de $R^3$ tales que $Av=0$) manualmente.

* Use la función `Null` del paquete `MASS` para calcular automáticamente una base del núcleo. ¿Es consistente con lo que calculó manualmente?

* Construya una función `proyeccion` que retorne para un vector `vector` y una matriz `A`, el vector del núcleo más similar a `vector` proyectandolo al núcleo.

```{r}
proyeccion = function(vector, A){
  nucleo = Null(A)
  vector_proyectado = nucleo %*% vector
  return(vector_proyectado)
}

proyeccion(c(24,2,3), A)
```

#### Conteo de números primos

* Construya una función que detecte si un número entero es divisible o no por un conjunto de otros números. _Tip: la operación_ `%%` _aplica la operación módulo_.

* Construya una función que encuentre el número primo $n+1$ a partir de una lista con los primeros $n$ números primos.

* Construya una función que encuentre los primeros $n+1$ números primos.

#### Lectura de datos de nombres

* Entren en https://datos.gob.ar/dataset/otros-nombres-personas-fisicas y descarguen un dataset de nombres para un año de su elección.

* Usen la función `read.csv` para leer el archivo en formato `data.frame`. Exploren el contenido del mismo. ¿Qué información hay en las columnas?

```{r}
datos = read.csv('nombre_del_archivo')
```


* Encuentren los nombres más y menos comunes. _Tip:_ la funciónes `max` y `min` retornan máximos y mínimos, y las funciones `which.max` y `which.min` identifican la (primera) posición en que estos ocurren. Comparen con usar la función `which`.

* Encuentren el nombre que incluya la terminación _el_ más común y el menos común. También el nombre que empiece con _a_ más y menos común.

